臺灣新北地方法院三重簡易庭民事裁定
111年度重司調字第78號

聲  請  人  玉山商業銀行股份有限公司


法定代理人  黃男州  
代  理  人  林永發  

上列聲請人與相對人胡韋平、胡＊＊間聲請塗銷不動產所有權移轉
登記等調解事件，本院裁定如下：
    主  文
聲請人之聲請駁回。
聲請程序費用由聲請人負擔。
    理  由
一、按：（一）法院認調解之聲請有下列情形者，得逕以裁定駁
    回：依法律關係之性質、當事人之狀況或其他情事可認為不
    能調解或顯無調解必要或調解顯無成立之望者。民事訴訟法
    第406條第1項第1款定有明文。（二）民法第244條之撤銷權
    ，即學說所稱之撤銷訴權，須以訴之形式向法院請求為撤銷
    其行為之形成判決（最高法院54年台上字第975 號判例參照
    ）。（三）形成判決所生之形成力，無由當事人以調解或和
    解之方式代之（最高法院58年台上字第1502號判例參照）。
    （四）撤銷訴權雖亦為實體法上之權利而非訴訟法上之權利
    ，然倘非以訴之方法行使，即不生撤銷之效力，在未生撤銷
    之效力以前，債務人之處分行為尚非當然無效，從而亦不能
    因債務人之處分具有撤銷之原因，即謂已登記與第三人之權
    利當然應予塗銷（最高法院56年台上第19號判例參照）。
二、本件聲明意旨略以：相對人胡韋平積欠聲請人債務經數次催
    索迄今仍未清償，且相對人胡韋平將名下之不動產出賣予相
    對人胡＊＊所有，致有民法第244 條詐害聲請人債權之情事，
    爰聲明相對人胡韋平、胡＊＊間關於系爭不動產買賣之債權及
    物權行為應予撤銷，並塗銷系爭不動產所有權移轉登記而回
    復登記為相對人胡韋平所有，並聲請就此事項進行調解等語
    。
三、經查：聲請人主張相對人胡韋平、胡＊＊間關於系爭不動產買
    賣之債權及物權行為應按民法第244 條之撤銷訴權予以撤銷
    ，乃形成之訴及形成判決之形成力始能實現之內容，顯非單
    純調解程序所能予以調解及實現，又聲請人主張塗銷相對人
    胡韋平、胡＊＊間關於系爭不動產之所有權移轉登記而回復登
    記為相對人胡韋平所有，乃以民法第244 條撤銷訴權之生效
    為其前提，然聲請人撤銷訴權之主張既尚未經由確定判決發
    生效力，又無從在本件單純聲請調解事件中調解，即使相對
    人胡韋平、胡＊＊間關於系爭不動產之移轉行為具有得以撤銷
    之原因，亦不能謂相對人胡韋平、胡＊＊間關於系爭不動產之
    移轉登記當然應予塗銷而回復登記登記為相對人胡韋平所有
    。是本件聲請人主張之法律關係有不適調解及不當主張之情
    事，致有民事訴訟法第406條第1項第1 款所規定之依法律關
    係之性質、當事人之狀況或其他情事可認為不能調解或顯無
    調解必要或調解顯無成立之望之情形，聲請人聲請調解，自
    有未合，應予駁回。
四、依民事訴訟法第406條第1項第1款、第95條、第78 條，裁定
    如主文。
五、如不服本裁定，應於裁定送達後10日內，以書狀向司法事務
    官提出異議。
中    華    民    國   111    年     4    月    27    日
                      臺灣新北地方法院三重簡易庭
                          司法事務官  盧俊宇
本件正本係照原本作成。